臺灣高等法院民事判決
109年度重上字第966號
上  訴  人  財政部國有財產署
法定代理人  曾國基  
訴訟代理人  郭曉蓉  
複 代理 人  吳嘉榮律師
參  加  人  臺北市政府工務局水利工程處
法定代理人  陳郭正  
訴訟代理人  黃旭田律師
            許樹欣律師
被 上訴 人  李鵬飛  
            李逸哲  
            李陳桃  
            李宏文  
            李麗淑  
            李麗嬌  
            李麗玲  
            李黃秀枝（即李朝根之承受訴訟人）
            李皇逸（即李朝根之承受訴訟人）
            李佳芸（即李朝根之承受訴訟人）
            李振福（即李朝根之承受訴訟人）
            李數霞（即李朝根之承受訴訟人）
            李數貞（即李朝根之承受訴訟人）
            李數蘭（即李朝根之承受訴訟人）
共      同
訴訟代理人  蔡文燦律師
上列當事人間請求確認土地所有權存在等事件，上訴人對於中華
民國109年9月16日臺灣士林地方法院109年度重訴字第134號第一
審判決提起上訴，本院於110年6月29日言詞辯論終結，判決如下
：
    主      文
上訴駁回。
第二審訴訟費用由上訴人負擔。因參加訴訟所生之費用，由參加
人負擔。
    事實及理由
甲、程序方面：
一、被上訴人李朝根於民國110年2月22日死亡，其繼承人為李黃
    秀枝、李皇逸、李佳芸、李振福、李數霞、李數貞、李數蘭
    等人(下稱李黃秀枝等7人)，有繼承系統表、戶籍謄本可稽
    （見本院卷第177至至185頁），渠等依法聲明承受訴訟(見
    本院卷第175至186頁)，核無不合，應予准許。
二、按財政部設國有財產署，承辦國有財產之取得、保管、使用
    、收益及處分事務，此觀國有財產法第1條及第9條第2項之
    規定自明。準此，凡因有關國有財產之處分涉訟者，除別有
    規定外，應以國有財產署為原告或被告，其當事人之適格始
    能謂無欠缺。至受撥用國有財產之管理機關，就該國有財產
    固有使用權，對無權占用國有土地之人，得代表國家為保存
    行為之行使，請求返還該被占用之國有財產，惟如涉及國有
    財產之得、喪、變更之訴訟，單純之管理機關並無訴訟實施
    權（最高法院107年度台上字第18971號判決意旨參照）。如
    附表所示坐落臺北市○○區○○段○○段000○000○000○000○000地
    號土地（下合稱系爭457等5筆土地），及同段000、000、00
    0地號土地（下合稱系爭456等3筆土地，並與系爭457等5筆
    土地合稱系爭土地）所有權人為中華民國，參加人就系爭45
    7等5筆土地部分僅為管理機關，有土地第一類登記謄本可稽
    （見原審卷第45、46、48、49、51頁），本件被上訴人請求
    塗銷系爭土地登記為國有，涉及國有財產之喪失，依上說明
    ，自應以上訴人為被告始為適格。上訴人抗辯：系爭457等5
    筆土地部分應由參加人為被告云云，容有誤會。
三、被上訴人主張其被繼承人李和為系爭土地之所有權人，系爭
    土地於浮覆後，對系爭土地之所有權當然回復，為上訴人所
    否認，足見兩造間就系爭土地所有權歸屬確有爭執。此種不
    安之狀態得藉確認判決將之除去，被上訴人起訴請求確認系
    爭土地為其公同共有，有即受確認判決之法律上利益。至被
    上訴人是否確為系爭土地所有權人，得否請求塗銷系爭土地
    所有權登記，乃訴訟實體上有無理由之問題，與確認利益無
    涉，上訴人以被上訴人請求塗銷系爭土地所有權登記之請求
    權已罹於時效為由，抗辯本件無確認利益云云，亦無足取。
乙、實體方面：
一、被上訴人主張：系爭土地為伊之被繼承人李和（25年10月29
    日死亡）所有，於日據時期登記為臺北廳芝蘭一堡溪州底段
    溪州底小段300、303番地（下稱系爭300、303番地），又依
    序分割出同段300-1番地、303-1番地（下依序稱系爭300-1
    、303-1番地），嗣於21年（即日據時期昭和7年）依當時河
    川法第2、4條規定處分削除。其後臺北市士林地政事務所（
    下稱士林地政所）於91年9月18日公告浮覆，並重新編配如
    附表所示，於96年12月17日、同年月29日分別將系爭457等5
    筆土地、系爭456等3筆土地辦理所有權第1次登記為中華民
    國所有（下合稱系爭登記）。惟系爭土地既已浮覆，伊因繼
    承取得之系爭土地所有權當然回復原狀。系爭登記已侵害伊
    就系爭土地之所有權等情。爰依民法第767條第1項規定及繼
    承法律關係，求為確認系爭土地為伊公同共有，並命上訴人
    塗銷系爭登記之判決。
二、上訴人及參加人則以：被上訴人未舉證系爭土地為其被繼承
    人李和所有，且系爭457等5筆土地業經臺北市政府於102年2
    月21日公告劃入河川區域內，尚未脫離水道之狀態，自無從
    依土地法第12條第1項規定回復其所有權。參加人自79年以
    公庫所有之意思和平、公然、繼續占有系爭457等5筆土地，
    已時效取得該土地所有權。系爭土地於96年間經士林地政所
    公告辦理所有權第1次登記，於公告期滿無人異議，始辦理
    系爭登記，符合土地總登記之要件，被上訴人不得訴請塗銷
    ，亦不得予以變更，其提起本件訴訟無權利保護之必要。況
    系爭土地於79年3月6日經台北市政府公告「社子島防潮堤加
    高工程堤線樁位公告圖」起，迄被上訴人起訴時止，已逾15
    年，被上訴人之回復請求權已罹於消滅時效，無從確認所有
    權存在及除去系爭登記等語，資為抗辯。　　
三、原審判決上訴人全部敗訴，上訴人不服，提起上訴，其聲明
    ：㈠原判決廢棄。㈡被上訴人在第一審之訴駁回。被上訴人答
    辯聲明：上訴駁回。
四、下列事項為兩造所不爭執，應可信為真實（見本院卷第75頁
    至76頁、第113頁至114頁，並依判決格式增刪修改文句）：
　㈠系爭300番地係「李和」於民國前9年（即日據時期明治36年
    ）11月20日自訴外人郭四海買得；系爭303番地原記載業主
    為「李春和」，於同日氏名變更為「李和」。
　㈡系爭300、303番地於2年（即日據時期大正2年）2月28日、4
    年（即日據時期大正4年）12月28日、7年（即日據時期大正
    7年）11月30日分割出系爭300-1、303-1番地。
　㈢系爭300、303番地於21年（即日據時期昭和7年）4月12日因
    河川法第2、4條規定處分削除。
　㈣系爭土地於臺灣光復浮現後，經士林地政所於91年9月18日公
    告「臺北市士林區社子島地區未登記之水道浮覆地之土地標
    示及地籍圖」，並重新編配如附表所示。
　㈤系爭457等5筆土地於96年12月17日辦理第1次登記為國有，管
    理機關為參加人；系爭456等3筆土地於同年月29日辦理第1
    次登記為國有，管理機關為上訴人。
五、兩造之爭點如下：
　㈠系爭土地是否已經浮覆？若已浮覆，原所有權人之所有權是
    否當然回復？
　㈡系爭土地於日據時代是否為被上訴人之被繼承人李和所有？
　㈢被上訴人提起本件訴訟，是否無權利保護之必要？
　㈣系爭土地是否為中華民國或參加人因時效而取得所有權？
　㈤被上訴人請求塗銷系爭土地所有權登記，有無理由？被上訴
    人請求上訴人塗銷系爭土地所有權登記是否已罹於效？　 
六、茲就兩造之爭點，說明本院之判斷如下：
　㈠系爭土地是否已經浮覆？若已浮覆，原所有權人之所有權是
    否當然回復？
　⒈按土地法第12條第1項、第2項規定「私有土地，因天然變遷
    成為湖澤或可通運之水道時，其所有權視為消滅。前項土地
    回復原狀時，經原所有權人證明為其原有者，仍回復其所有
    權」。所謂私有土地因成為公共需用之湖澤或可通運之水道
    ，其所有權視為消滅，僅係擬制消滅，該土地回復原狀時，
    依同條第2項之規定，原土地所有人之所有權當然回復，無
    待申請地政機關核准。至同項所稱「經原所有權人證明為其
    原有」，乃行政程序申請所需之證明方法，不因之影響其實
    體上權利（最高法院108年度台上字第1597號、107年度台上
    字第601號判決意旨、103年度第9次民事庭會議決議參照）
    。所謂回復原狀，係指湖澤或河水因天然或人為原因退去，
    土地實際重新浮現之意。經查：系爭300、300-1、303、303
    -1番地經處分削除，嗣又浮覆，於91年9月18日經士林地政
    所公告浮覆，有該公告及社子島堤內地區浮覆地面積計算清
    冊可稽（見原審卷第24至27頁）。士林地政所並於公告期滿
    後，於96年12月17日、同年月29日為系爭登記如附表所示，
    其中系爭457等5筆土地現作為堤防用地，系爭456等3筆土地
    現作為綠地用地等情，亦有社子島防潮工程範圍外（產權未
    登記）土地清冊、臺北市政府102年2月21日府工水字第1026
    0285300號函暨所附河川圖籍可稽（見原審卷第94、95、251
     至259頁），足見系爭土地物理上確已浮覆甚明，自符合土
    地法第12條第2項規定之「回復原狀」。
　⒉又河川管理辦法係為河川整治之規劃與施設、河防安全檢查
    與養護、河川防洪與搶險、河川區域之劃定與核定公告、使
    用管理及其他應遵行事項而制定發布，此觀水利法第78條之
    2及河川管理辦法第1條、第3條規定自明。而土地是否因天
    然變遷或成為湖澤或可通運之水道而所有權視為消滅，消滅
    後是否浮覆回復原狀而所有權回復等事項，攸關土地所有權
    之消滅與回復，非屬河川管理事項，應以地政機關之公告為
    準。參以河川管理辦法第7條第2項規定：「前項公告劃入河
    川區域內之公私有土地在未經變更公告劃出前，管理機關應
    依本法及本辦法相關規定限制其使用」，可知河川區域內並
    非不得存有公私有土地，僅指河川區域應受該辦法之規範，
    限制其使用而已。是系爭457等5筆土地現雖為河川區域內，
    仍無礙其為所有權之客體，既已浮覆，原土地所有人之權利
    當然回復，不待請求地政機關核准為回復登記。上訴人抗辯
    ：系爭457等5筆土地為堤防設施之交通水利用地，迄未經主
    管機關臺北市政府公告劃出河川區域外，並未脫離水道狀態
    ，仍屬未浮覆之土地，原土地所有權人之權利尚未回復云云
    ，即不足採。　　
  ㈡系爭土地於日據時代是否為被上訴人之被繼承人李和所有？
　⒈按受訴法院於具體個案決定是否適用民事訴訟法第277條但書
    所定公平原則，以轉換舉證責任或降低證明度時，應視各 
    該訴訟事件類型之特性及待證事實之性質，審酌兩造舉證之
     難易、距離證據之遠近、經驗法則所具蓋然性之高低等因
    素 ，並依誠信原則，定其舉證責任誰屬或斟酌是否降低證
    明度。尤以年代已久且人事皆非之遠年舊事，每難查考，舉
    證甚為困難。茍當事人之一造所提出之相關證據，本於經驗
    法則及降低後之證明度，可推知與事實相符者，應認已盡舉
    證之責。又認定當事人爭執事實所憑之證據，不以直接單獨
    證明之直接證據為限，如能以間接證據證明間接事實，且綜
    合諸間接事實，得以在符合論理及經驗法則下，推認待證事
    實為真實者，亦無不可。
　⒉經查：
　⑴被上訴人主張：系爭300、303番地為其被繼承人「李和」所
    有，業據提出該2筆土地於日據時期之土地台帳為證（見原
    審卷第20至23頁），兩造不爭執日據時期之土地台帳為日本
    政府徵收之地租（賦稅）之冊籍，由主管地稅機關所保管（
    見原審卷第64、65、106頁），且有內政部71年11月20日函
    可考（見原審卷第76頁），被上訴人提出該時期土地台帳，
    未據上訴人及參加人舉證推翻與日據時期土地登記簿所載不
    符，自非不得作為認定土地權利歸屬之依憑。　　
　⑵系爭300番地為「李和」於民國前9年11月20日自郭四海買得
    ，系爭303番地原記載業主為李春和，於同日氏名變更為「
    李和」等情，為兩造所不爭執（見原審卷第229頁，不爭執
    事項㈠）；觀諸系爭300番地之土地台帳，業主「李和」之住
    所欄記載「『土名浮洲仔八十三番地』四三九番戶」（見原審
    卷第20頁），核與被上訴人之被繼承人李和於日據時期之戶
    籍謄本現住所欄所載「臺北廳芝蘭一堡溪州底庄『土名浮洲
    仔八十三番地』」相符（見原審卷第30頁），可見系爭300番
    地之業主「李和」即應為被上訴人之被繼承人李和無訛。
　⑶另系爭303番地之土地台帳關於業主（即所有權人）李和之住
    所欄雖僅載為「四三九番戶」（見原審卷第22頁），士林地
    政所亦覆稱：日據時期「番戶」是指未登錄之土地上設有的
    戶籍，本轄區並無「番戶」門牌，爰無「四三九番戶」設籍
    資料可稽，故無法判斷「土名浮洲仔八十三番地四三九番戶
    」與「四三九番戶」是否為相同地址等語（見原審卷第245
    頁）。惟：系爭300、300-1、303、303-1番地土地毗鄰，有
    參加人提出河川圖籍可考（見原審卷第255至259頁）；系爭
    300番地所有權人李和之住所地記載與系爭303番地所有權人
    「李和」住所地相同之「四三九番戶」，且系爭300番地之
    所有權人李和係於「民國前9年11月20日」向郭四海購得該
    地，系爭303番地之所有權人「李和」，亦於同日將姓名由
    「李春和」變更為「李和」，有該2番地土地台帳足憑（見
    原審卷第20、22頁），參以系爭300、303番地皆依序於2年2
    月28日、4年12月28日、7年11月30日分割出系爭300-1 、30
    3-1番地，並均於21年4月12日因河川法第2、4條規定處分削
    除（見原審卷第156至158頁），系爭300、303番地之沿革歷
    程均相同；佐以系爭300番地所有權人李和之住所「土名浮
    洲仔八十三番地四三九番戶」與系爭303番地所有權人「李
    和」之住所「四三九番戶」，嗣皆因住所變動而經刪除（見
    原審卷第245頁），核與被上訴人之被繼承人李和之住所地
    「臺北廳芝蘭一堡溪州底庄土名浮洲仔八十三番地」，亦因
    住所變動而經刪除相同情形（見原審卷第30頁），綜合上情
    相互勾稽，適足推認系爭303番地所有權人「李和」即為系
    爭300番地所有權人「李和」，均指被上訴人之被繼承人李
    和。
　⑷至臺北市政府民政局保管日據時期戶口調查簿係自明治39年
    （民國前6年）後始有戶口資料，被上訴人之被繼承人李和
    於日據時期安政2年（民國前57年）至明治3年（民國前42年
    ）遠在戶籍資料保管時期之前，而無戶籍資料可稽，有臺北
    市士林戶政事務所109年7月27日函可佐（見原審卷第263頁
    ），而系爭303番地所有權人「李春和」於民國前9年11月20
    日變更姓名為「李和」，早於臺北市政府民政局所保管之日
    據時期戶口調查簿期間，尚難以被上訴人所提李和現存之日
    據時期戶籍謄本未見其更名乙情，為有利於上訴人之認定。
    此外，上訴人復未能舉反證證明系爭300、303番地所有權人
    李和並非被上訴人之被繼承人李和，上訴人及參加人抗辯：
    日據時期之土地台帳為日本政府徵收地租（賦稅）之冊籍，
    由主管地租機關所保管，不得僅以土地台帳作為認定所有權
    歸屬，並不足採。
　⑸另李和於民國前9年11月20日取得系爭300、303番地後，該2
    筆土地依序於2年2月28日、4年12月28日、7年11月30日，分
    割出系爭300-1、303-1番地後，系爭土地日據時代之台帳別
    無記載尚有其他業主（即所有權人）。參諸系爭土地位置毗
    鄰，衡以實務上辦理標示分割登記之原因不一而足，或由於
    一部之變更使用，標示分割僅變更土地標示，未必改變分割
    後各筆土地之權利歸屬；系爭土地公告浮覆並辦理系爭登記
    後，迄今亦無任何資料顯示尚有其他土地所有人之後代主張
    權利，尚不因被上訴人無法提出系爭300-1、303-1番地之土
    地台帳資料，遽謂系爭300-1、303-1番地非「李和」所有。
    上訴人辯稱：系爭300、303番地嗣分割出系爭300-1、303-1
    番地，被上訴人未提出李和亦為系爭300-1、303-1番地之證
    據，因認系爭土地於日據時期非為被上訴人之被繼承人李和
    所有云云，亦無憑採。
　⑹系爭土地原所有權人為李和，李和於25年10月29日死亡時，
    繼承人為李萬成；李萬成於28年6月14日死亡時，其繼承人
    為李朝根、訴外人李朝興、李朝通；李朝興於87年12月6日
    死亡時，其繼承人為李鵬飛、李逸哲；李朝通於100年4月29
    日死亡時，其繼承人為李陳桃、李宏文、李麗嬌、李麗玲、
    李麗淑；李朝根於110年2月22日死亡時，其繼承人為李黃秀
    枝等7人等情，業據被上訴人提出與所述相符之李和繼承系
    統表、李和、李萬成、李朝興、李朝通及被上訴人之戶籍謄
    本為憑（見原審卷第28至43頁、本院卷第179至186頁），上
    訴人亦不否認被上訴人為李和之繼承人，則系爭土地於浮覆
    後土地所有權即當然回復為原所有權人李和所有，並由被上
    訴人繼承。　　
　⒊故而，被上訴人主張系爭土地為其被繼承人李和所有，應堪
    採信；上訴人及參加人抗辯：系爭土地於日據時代非為被上
    訴人之被繼承人李和所有云云，並無足取。　　
　㈢被上訴人提起本件訴訟，是否無權利保護之必要？
　⒈按直轄市或縣（市）地政機關接受聲請或囑託登記之件，經
    審查證明無誤，應即公告之，其公告不得少於15日；又土地
    權利關係人，在前條公告期間內，如有異議，得向該管直轄
    市或縣（市）地政機關以書面提出，並應附具證明文件，因
    前項異議而生土地權利爭執時，應由該管直轄市或縣（市）
    地政機關予以調處，不服調處者，應於接到調處通知後15日
    內，向司法機關訴請處理，逾期不起訴者，依原調處結果辦
    理之，土地法第55條第1項、第58條第1項、第59條第1項、
    第2項定有明文。可知土地權利關係人，在土地法第58條公
    告期間內，如對地政機關就土地權利之登記公告有異議者，
    應由地政機關予以調處，不服調處者，應於接到調處通知後
    15日內，向司法機關訴請處理，逾期不起訴者，始依原調處
    結果辦理之。
  ⒉上訴人及參加人雖抗辯：系爭土地於96年間經士林地政所公
    告辦理所有權第1次登記，於公告期滿無人異議，始辦理系
    爭登記，符合土地總登記之要件，被上訴人不得訴請塗銷，
    亦不得予以變更，其提起本件訴訟無權利保護之必要等語。
    惟：上訴人未舉證本件曾由地政機關依上開規定進行調處，
    並將調處結果送達被上訴人，被上訴人自無未於接到調處通
    知後15日內起訴之情事，核與土地法第59條第2項之規定有
    間，已難認被上訴人無起訴之利益；況臺灣光復後，政府辦
    理之土地總登記，其目的在整理地籍，僅為地政機關清查土
    地之一種程序，與物權登記無關，並不影響光復前原權利人
    依當時法令已取得之物權。系爭土地於日據時期登記為被上
    訴人之被繼承人李和，因當時河川法第2、4條規定處分削除
    ，所有權僅擬制消滅，當系爭土地浮覆而回復原狀時，原土
    地所有人之所有權當然回復，無待申請地政機關核准。嗣後
    辦理所有權登記，僅係依土地法規定之登記程序辦理登記而
    已，與是否取得所有權無涉。又系爭登記為第1次登記 (保
    存登記) ，中華民國並非信賴登記之第三人，即無土地法第
    43條所定登記絕對效力之適用，真正權利人在訴請塗銷登記
    前，仍得主張其所有權存在。是上訴人及參加人此部分辯解
    ，洵不可採。 
  ㈣系爭土地是否為中華民國或參加人因時效而取得所有權？ 
　⒈按民法第769條、第770條規定，因時效而取得不動產所有權
    ，須具備以所有之意思占有他人未登記之不動產達20年或10
    年為要件；如非以所有之意思占有，其時效期間即無從進行
    。所謂以所有之意思占有，即係占有人以與所有人對於所有
    物支配相同之意思而支配不動產之占有，即自主占有而言。
    　　
  ⒉上訴人及參加人辯稱：參加人自79年間在系爭457等5筆土地
    上施作堤防，並以公庫所有之意思，和平、公然、繼續占有
    土地，占有之始為善意且無過失，依民法第944條規定已因
    時效取得系爭土地所有權等語。然查：系爭土地於96年12月
    17日、同年月29日以系爭登記為國有，上訴人自承係依土地
    法第57條規定，以系爭土地為權屬未定土地，經士林地政所
    公告徵求異議後，辦理第1次所有權登記為中華民國所有（
    見原審卷第71頁），並提出士林地政所96年12月5日公告及
    土地登記申請書為憑（見原審卷第90至95頁），非依民法第
    769條、第944條時效取得規定而辦理所有權登記，自難認中
    華民國或參加人業因時效取得所有權。至系爭457地號等5筆
    土地上設有堤防公共設施，參加人係為防洪等目的而為河川
    管理，所為之水道治理與國家行使所有權之意思（或以公庫
    所有之意思）或參加人自己所有之意思無涉，不能以系爭45
    7地號等5筆土地在社子島防潮堤線範圍內（見原審卷第84、
    86頁），遽認上訴人及參加人係以所有之意思占有系爭土地
    。上訴人及參加人既未以時效取得為原因登記為系爭土地所
    有權人，復未以具備時效取得所有權之要件為由，向地政機
    關請求登記為系爭土地所有權人，經地政機關受理，自無從
    據以否認被上訴人對系爭土地之所有權。上訴人及參加人抗
    辯：中華民國、參加人已因時效取得系爭土地所有權云云，
    亦無可取。
　㈤被上訴人請求塗銷系爭土地所有權登記，有無理由？被上訴
    人請求上訴人塗銷系爭土地所有權登記是否已罹於時效？
　⒈按所有人對於妨害其所有權者，得請求除去之。民法第767條
    第1項中段定有明文。系爭土地原為被上訴人之被繼承人李
    和所有，於日據時代因當時河川法第2、4條規定處分削除，
    其後經士林地政所公告浮覆，並重編如附表所示，業經本院
    認定如前，則李和之所有權當然回復，李和死亡後，所遺系
    爭土地所有權，自應由被上訴人繼承。系爭登記顯然妨害被
    上訴人就系爭土地所有權之圓滿狀態，是被上訴人依民法第
    767條第1項中段及繼承法律關係，請求上訴人塗銷系爭登記
    ，洵屬有據。
　⒉又已登記不動產所有人之回復請求權或除去妨害請求權，依
    其性質，無民法第125條消滅時效規定之適用（司法院大法
    官釋字第107、164號解釋意旨參照）。所謂已登記之不動產
    ，無消滅時效之適用，其登記應係指依吾國法令所為之登記
    而言，日據時期依日本國法令所完成之不動產登記不在此列
    。是真正所有人如未依我國土地法及土地登記規則，於土地
    登記簿登記為所有人，縱於日據時期登記為所有人，該真正
    所有人之物上請求權仍有消滅時效規定之適用；其物上請求
    權之請求權時效應自登記為國有後因15年間不行使而消滅。
    系爭457等5筆土地及系爭456等3筆土地分別於96年12月17日
    、同年月29日經士林地政所辦理系爭登記，被上訴人於109
    年3月25日提起本件訴訟（見原審卷第12頁起訴狀收狀戳章
    ），尚未罹於15年消滅時效期間，上訴人此項所辯，自非可
    採。
七、綜上所述，被上訴人本於民法第767條第1項中段規定及繼承
    法律關係，請求確認系爭土地為被上訴人公同共有，並請求
    上訴人塗銷系爭登記，均為有理由，應予准許。原審為上訴
    人敗訴之判決，並無不合。上訴人指摘原判決不當，求予廢
    棄改判，為無理由，應駁回其上訴。並依民事訴訟法第78條
    規定，為訴訟費用負擔之判決。
八、本件事證已臻明確，兩造其餘攻擊防禦方法及所提證據，經
    本院審酌後，認均不足以影響本判決結果，自無逐一論述必
    要，併予敘明。　
丙、據上論結，本件上訴為無理由，爰判決如主文。
中　　華　　民　　國　　110 　年　　7 　　月　　20　　日
                  民事第二十四庭
                        審判長法  官  胡宏文
                              法  官  陳心婷
                              法  官  朱慧真
正本係照原本作成。
如不服本判決，應於收受送達後20日內向本院提出上訴書狀，其
未表明上訴理由者，應於提出上訴後20日內向本院補提理由書狀
（均須按他造當事人之人數附繕本）上訴時應提出委任律師或具
有律師資格之人之委任狀；委任有律師資格者，另應附具律師資
格證書及釋明委任人與受任人有民事訴訟法第466 條之1第1項但
書或第2項所定關係之釋明文書影本。如委任律師提起上訴者，
應一併繳納上訴審裁判費。
中　　華　　民　　國　　110 　年　　7 　　月　　20　　日

　　　　　　　　　　　    　　書記官  陳永訓　　　　　　
附表
編號 抹消登記前地號 浮覆後地號 登記所有權人 管理機關 1 臺北廳芝蘭一堡溪州底段溪州底小段300番地 臺北市○○區○○段○○段000地號土地 中華民國 財政部國有財產署 2 臺北廳芝蘭一堡溪州底段溪州底小段300-1番地 臺北市○○區○○段○○段000地號土地 中華民國 臺北市政府工務局水利工程處 3 臺北廳芝蘭一堡溪州底段溪州底小段300-1番地 臺北市○○區○○段○○段000地號土地 中華民國 臺北市政府工務局水利工程處 4 臺北廳芝蘭一堡溪州底段溪州底小段300-1番地 臺北市○○區○○段○○段000地號土地 中華民國 財政部國有財產署 5 臺北廳芝蘭一堡溪州底段溪州底小段303番地 臺北市○○區○○段○○段000地號土地 中華民國 財政部國有財產署 6 臺北廳芝蘭一堡溪州底段溪州底小段303番地 臺北市○○區○○段○○段000地號土地 中華民國 臺北市政府工務局水利工程處 7 臺北廳芝蘭一堡溪州底段溪州底小段303-1番地 臺北市○○區○○段○○段000地號土地 中華民國 臺北市政府工務局水利工程處 8 臺北廳芝蘭一堡溪州底段溪州底小段303-1番地 臺北市○○區○○段○○段000地號土地 中華民國 臺北市政府工務局水利工程處